【裁判字號】    97,財管,33
【裁判日期】    970630
【裁判案由】    指定遺產管理人
【裁判全文】
臺灣高雄地方法院民事裁定              97年度財管字第33號
聲  請  人  乙○○
被繼承人    甲○○
上聲請人聲請指定被繼承人甲○○之遺產管理人事件，本院裁定
如下：
    主  文
指定丙○○（男，民國○○年○ 月○ 日生，身分證統一編號：Ｚ000
000000號）為被繼承人甲○○（男，民國○○年○ 月○ 日生，身分
證統一編號：Ｚ000000000號，生前住高雄縣湖內鄉○○村○○街
172 巷2 號，已於民國96年9 月9 日死亡）之遺產管理人。
程序費用新臺幣壹仟元由被繼承人甲○○之遺產負擔。
    理  由
一、按「先順序繼承人均拋棄其繼承權時，由次順序之繼承人繼
    承。其次順序繼承人有無不明或第四順序之繼承人均拋棄其
    繼承權者，準用關於無人承認繼承之規定」，「繼承開始時
    ，繼承人之有無不明者，由親屬會議於一個月內選定遺產管
    理人，並將繼承開始及選定遺產管理人之事由，向法院報明
    」，「無親屬會議或親屬會議未於前條所定期限內選定遺產
    管理人者，利害關係人或檢察官，得聲請法院選任遺產管理
    人，並由法院依前項規定為公示催告」，民法第1176條第6
    項、第1177條、第1178條第2 項分別定有明文。準此，繼承
    人均拋棄其繼承權者，得由有利害關係之被繼承人之債權人
    向法院聲請選任遺產管理人，核先敘明。
二、聲請意旨略以：被繼承人甲○○於民國96年9 月9 日死亡，
    遺留有與他人公同共有之土地二筆：一筆位於高雄縣湖內鄉
    ○○段1407-1地號之土地，地目田，面積2047平方公尺，所
    有權權利範圍31917 分之1200公同共有，另一筆位於同地段
    1409-3地號之土地，地目田，面積40676 平方公尺，所有權
    範圍31917 分之2543公同共有，上開二筆經提起分割共有物
    之訴（93年度訴字2208號）目前尚繫屬於本院。聲請人係上
    開二筆土地之共有人之一。惟被繼承人死後，其一、三順位
    繼承人均向法院聲明拋棄繼承，且無第二、四順位繼承人，
    是否有其他應繼承之人不明，而其親屬會議未於1 個月內選
    定遺產管理人，致聲請人對上開遺產無法行使權利，而關係
    人丙○○為被繼承人之弟，雖亦已拋棄其繼承權，但亦同為
    上開二筆土地之共有人，為確保聲請人之權利，及方便同時
    管理並配合進行共有土地分割事宜，請依法指定丙○○為被
    繼承人之遺產管理人等語，並提出戶籍謄本、土地登記謄本
    及繼承系統表等為證。
三、經查，聲請人主張之前揭事實，業據其提出繼承系統表1 份
    、除戶戶籍謄本1 份、土地登記謄本3 份、戶籍謄本8 份為
    證。又被繼承人甲○○確已於96年9 月9 日死亡，其繼承人
    劉松泉等人均已拋棄繼承權等事實，業據本院依職權調閱本
    院96年度繼字第2012、2691、2765號拋棄繼承事件卷宗核閱
    無訛，堪信屬實。又被繼承人確遺留有上開土地之遺產，亦
    有聲請人提出之上開土地登記謄本等在卷可稽。本件被繼承
    人之親屬會議既未於法定期限內選定遺產管理人，聲請人為
    被繼承人土地之共有人，為利害關係人，其向本院聲請選任
    被繼承人之遺產管理人，洵屬合法有據。
四、本院審酌丙○○為被繼承人甲○○之弟弟，雖已拋棄繼承，
    但與甲○○為至親，設籍同地，衡情對甲○○生前之財產及
    債權債務應均較他人為熟悉，又本身為系爭土地之共有人，
    就他案分割共有物之進行，應知悉甚詳，利於處理被繼承人
    後續之遺產問題，應適於擔任遺產管理人職務。且經本院依
    職權徵詢丙○○之意願，其亦表明願意擔任本件之遺產管理
    人，有陳報狀1 份可佐。是聲請人之聲請，為有理由，應予
    准許，爰選任丙○○為甲○○之遺產管理人。
五、依非訟事件法第157 條、第24條第1 項，裁定如主文。
中    華    民    國    97    年    6     月    30    日
                  家事法庭法  官  吳宏榮
正本係照原本作成。
如對本裁定抗告須於裁定送達後10日內向本院提出抗告狀。
中    華    民    國    97    年    6     月    30    日
                          書記官  洪生輝


司法院資訊處製作；財團法人民間司法改革基金會備份。
